台灣苗栗地方法院刑事判決　　　　　　　　　　　　　　九十年度訴字第三七七號
　　公　訴　人　臺灣苗栗地方法院檢察署檢察官
　　被　　　告　丙○○
　　指定辯護人　本院公設辯護人　子○○
右列被告因強盜案件，經檢察官提起公訴（九十年度偵字第五四七六號），本院判決
如左：
    主  文
丙○○連續意圖為自己不法之所有，帶兇器，以脅迫致使不能抗拒，而取他人之物
，累犯，處有期徒刑捌年。
扣案之白色全罩式安全帽壹頂、空瓶（原裝有肥皂水）壹瓶、菜刀壹把、剪刀壹支、
黑色膠帶壹捲、白色棉質手套壹雙均沒收。
    事  實
一、丙○○前於民國八十六年間，因違反麻醉藥品管理條例案件，經判處有期徒刑五
    月，於同年十二月九日易科罰金執行完畢。詎丙○○仍不知警惕，復基於意圖為
    自己不法所有之概括犯意，自九十年十一月三十日上午十時許起，至同年十二月
    八日十六時許止，各次皆頭戴白色全罩式安全帽，戴上白色棉質手套，騎乘其所
    有車號ＩＩＩ─０一一號重型機車，且為掩人耳目，在該機車之原車牌號碼上，
    以剪刀剪取黑色膠帶貼在機車號牌之上以變更為其他車號或將車號蓋住，連續在
    附表所示之時間、地點，以手持客觀上可供兇器使用之菜刀，或持佯稱內裝「琉
    酸」、「鹽酸」實際則為肥皂水之瓶裝液體指向附表所示被害人等，而施脅迫手
    段，致使戊○○等人不能抗拒，交付如附表所示之財物予丙○○（犯罪之時間、
    地點、犯罪行為及被害人，詳如附表所示）。除附表編號四及編號八著手實施強
    盜行為而不遂外，其餘則均於得手後將所得財物供己花用完畢。嗣於九十年十二
    月八日二十時許，丙○○騎乘車號ＩＩＩ─０一一號重型機車，在苗栗縣頭份鎮
    ○○路、信義路口為警發現可疑而攔檢查獲，並當場扣得車號ＩＩＩ─０一一號
    重型機車一部、灰色外套一件及作案用白色全罩式安全帽一頂、菜刀一把、內裝
    肥皂水之液體一瓶、黑色膠帶一捲、剪刀一把、白色棉質手套一雙等物，並在其
    前揭住所又扣得咖啡色外套一件而查知上情。
二、案經苗栗縣警察局頭份分局報請臺灣苗栗地方法院檢察署檢察官偵查起訴。
    理  由
一、訊據被告丙○○對前揭犯罪事實坦承不諱，核與被害人戊○○、甲○○、辛○○
    、癸○○、己○○、庚○○、乙○○、壬○○、丁○○等人在警訊中之指述相符
    。又被告除如附表編號一、九之犯行，係持菜刀對被害人施以脅迫，致使人不能
    抗拒而取其財物外，其餘則均係手持內裝「肥皂水之瓶裝液體，卻佯稱內係「琉
    酸」、「鹽酸」等內容，致使被害人心生畏懼致不敢抗拒；其中除附表編號四、
    八之二件，因被告未及取得財物即匆促逃逸外，餘均已取得財物得手等情，亦據
    被告自白屬實，並經被害人丁○○、癸○○、庚○○、乙○○在審理中證述明確
    ，核諸上揭被害人於警訊中之供詞，堪證被告上揭自白確與事實相符；此外，並
    有如事實欄所示之扣案物品及照片多張附卷可稽，本件事證明確，被告犯行堪予
    認定。至被告如附表所示犯罪行為之處所，亦率皆為平素無人居住，僅有營業行
    為之檳榔攤、麵包店或超商等商號。其中如附表編號六在「金鈺祥麵包店」之犯
    行，雖該店樓上有屋主居住且上下互通，然該店既為商號，且仍在營業期間並未
    打烊，是依其營業性質本即得供不特定人出入，而被告既僅進入該店一樓營業間
    ，並未上樓，則其進入該商號尚不得謂係屬「侵入」，即均無另論「夜間侵入有
    人居住之住宅或建築物」等加重要件之必要，附此敘明。
二、按「菜刀」為金屬材質，堅硬沉重，其刀鋒銳利，客觀上對人之生命身體具有危
    險性，可供為兇器使用，被告持以強盜，核其如附表編號一、九所為，係犯修正
    後刑法第三百三十條第一項之加重強盜罪。餘如附表編號二、三、五、六、七所
    為，係犯修正後刑法第三百二十八條第一項之強盜罪；如附表編號四、八所為係
    犯同條第四項、第一項之強盜未遂罪。被告所為數行為，時間緊接，所犯罪名基
    本社會事實相同，顯係基於概括之犯意為之，為連續犯，爰依刑法第五十六條之
    規定，從其中情節最重如附表編號一之帶兇器加重強盜罪以一罪論，並加重其
    刑。公訴人雖係以被告分別犯懲治盜匪條例第五條第一項第一款及同條第二項
    之罪起訴，惟按懲治盜匪條例業於九十一年一月三十日經總統明令公佈廢止而失
    效，且於同日修正公佈刑法第三百二十八條、第三百三十條條文，是公訴人依刑
    法第二條第一項之從新從輕原則，於本院審理中聲請更正起訴法條，經核並無不
    當，應予准許。又被告前因違反麻醉藥品管理條例案件，經本院判處有期徒刑五
    月，於八十六年十二月九日易科罰金執行完畢，有台灣高等法院被告全國前案紀
    錄表、臺灣苗栗地方法院檢察署到案資料查註紀錄表等在卷可稽，其受有期徒刑
    執行完畢後，五年以內再犯本件有期徒刑以上之罪，為累犯，應依刑法第四十七
    條規定遞加重其刑。爰審酌被告年輕力壯，不思自食其力，僅因缺錢玩樂與吸食
    毒品，即持刀連續強盜，嚴重侵害人民之生命財產安全，破壞社會安寧，其惡性
    非輕；惟渠於多次強盜過程中，雖對被害人施以脅迫手段，惟尚未實際對被害人
    之生命、身體構成嚴重傷害，犯罪後復能坦承犯行，深具悔意等一切情狀，量處
    如主文所示之刑，以示懲儆。扣案之白色全罩式安全帽一頂、菜刀一把、內裝肥
    皂水之液體一瓶、黑色膠帶一捲、剪刀一把、白色棉質手套一雙等物，均屬被告
    所有且供犯罪使用，均宣告沒收。餘扣案之灰色及咖啡色外套各一件，僅係被告
    日常穿著供禦寒使用，與本件被告實施強盜之事實並無直接關連；而機車一部，
    為被告之妻所有，業據被告供陳在卷，爰均不宣告沒收。
據上論斷，應依刑事訴訟法第二百九十九條第一項前段，刑法第二條第一項、第五十
六條、（修正後）刑法第三百三十條第一項、第四十七條、第三十八條第一項第二款
，判決如主文。
本案經檢察官李殷財到庭執行職務。
中      華      民      國    九十一    年      二      月     十九     日
                                         臺灣苗栗地方法院刑事第一庭
                                               法  官  楊  台  清
右正本證明與原本無異。
如不服本判決，應於送達後十日內向本院提出上訴狀(須附繕本)，上訴於臺灣高等
法院臺中分院。
                                               書記官  李  惠  雯
中      華      民      國    九十一    年      二      月     十九     日
附錄論罪科刑法條
修正後刑法第三百三十條第一項、第二十八條第一項、第四項
犯強罪而有第三百二十一條第一項各款情形之一者，處五年以上十二年以下有期徒
刑。
附表：
編號      時     間           地      點         犯  罪  行  為    被 害 人
一    九十年十一月三十  頭份鎮蘆竹里五鄰永貞   持菜刀強盜新台幣    戊 ○ ○
      日上午十時許      路（甜蜜蜜檳榔攤）   （以下同）一千九百元
二    九十年十二月一日  頭份鎮○○路○段四０   持佯稱強酸之肥皂水  甲 ○ ○
      十八時許          一號（葉菁行檳榔攤）   強盜六千三百五十元
三    九十年十二月三日  頭份鎮○○路三十二號   持佯稱強酸之肥皂水  辛 ○ ○
      二十二時十五分    （巧鄉麵包店）         強盜四千五百元
四    九十年十二月五日  頭份鎮○○路一二一號   持佯稱強酸之肥皂水  癸 ○ ○
      十八時許          （學成麵包店）         強盜未遂
五    九十年十二月五日  頭份鎮山下里十鄰後湖   持佯稱強酸之肥皂水  己 ○ ○
      二十時許          十九號之檳榔攤         強盜六百元
六    九十年十二月五日  頭份鎮○○路一五四號   持佯稱強酸之肥皂水  庚 ○ ○
      二十二時許        （金鈺祥麵包店）       強盜一千五百元
七    九十年十二月六日  頭份鎮○○路五七七號   持佯稱強酸之肥皂水  乙 ○ ○
      十二時三十分      （水噹噹檳榔攤）       強盜七百元及香菸一
                                               包
八    九十年十二月八日  頭份鎮○○路一一二之   持佯稱強酸之肥皂水  壬 ○ ○
      上午七時十分      十二號（小玲檳榔攤）   強盜未遂
九    九十年十二月八日  頭份鎮○○路一七七號   持菜刀強盜三千元    丁 ○ ○
      十六時許            （東興超商）
